【裁判字號】    91,交聲,424
【裁判日期】    920411
【裁判案由】    聲明異議
【裁判全文】
臺灣臺南地方法院交通事件裁定                    九十一年度交聲字第四二四號
    移
    受處分人
    即異議人  甲○○
右列受處分人因違反道路交通管理處罰條例案件，對於交通部公路總局嘉義區監理所
台南監理站九十一年十月二十八日所為之裁決處分（處分案號：南監五字第裁七四—
Ｓ00000000號），聲明異議，本院裁定如左：
    主  文
原處分關於「違反道路交通安全規則肇事致人受重傷」部分撤銷。
甲○○汽車駕駛人，駕駛汽車違反道路交通安全規則，因而肇事致人受傷，吊扣駕駛
執照參個月。
其餘異議駁回。
    理  由
一、原處分意旨略以：受處分人即異議人甲○○於民國九十一年六月二十日下午三點
    十分左右，駕駛車牌號碼ＪＡ—八一０號營業大貨車，沿台南市○○街○○道，
    由西往東方向，行經無號誌設施而無交通警察指揮之該街與裕信路之交岔路口時
    ，因支線道車未暫停讓幹線道車先行，即貿然通過該路口，以致與由被害人黃秀
    限所駕駛，屬幹道車而沿裕信路，由北往南方向，同時行經該路口之車牌號碼Ｗ
    ＨＤ—三０九號輕型機車發生碰撞而肇事，並造成被害人黃秀限受有左手外傷導
    致左小指近位指節處截肢、左手無名指近位指節間關節外傷性脫臼併皮膚爆裂、
    左手背皮膚撕裂脫傷致皮膚壞死等傷害。移送機關即交通部公路總局嘉義區監理
    所台南監理站，經查證後認異議人違規事實明確，並認被害人因本件車禍而受有
    重傷，乃依照道路交通管理處罰條例第四十五條第九款前段、第六十三條第一項
    第一款及第六十一條第三項等規定，裁處異議人罰鍰新臺幣六百元，並記違規點
    數一點，及吊扣駕駛執照四個月等語。
二、聲明異議意旨則略以：受處分人即異議人甲○○雖不否認於九十一年六月二十日
    下午三點十分左右，有駕駛車牌號碼ＪＡ—八一０號營業大貨車，沿台南市○○
    街，由西往東方向，行經無號誌設施之該街與裕信路之交岔路口時，與由被害人
    黃秀限所駕駛，沿裕信路由北往南方向，同時行經該路口之車牌號碼ＷＨＤ—三
    ０九號輕型機車發生碰撞而肇事，並造成被害人黃秀限受有左手外傷導致左小指
    近位指節處截肢、左手無名指近位指節間關節外傷性脫臼併皮膚爆裂、左手背皮
    膚撕裂脫傷致皮膚壞死之傷害等事實。然其駕車經過該交岔路口時，曾察看有無
    來車，並待左右均無人、車後，始繼續行駛，豈知竟在即將通過路口中心時，因
    其所駕駛車輛之車身太長，而遭被害人所駕駛之機車撞及左後方輪胎處，故本件
    車禍之發生，應係被害人橫向衝撞所致，當時其車身已通過裕信路約三分之二，
    實無從讓幹道車先行，因之其並無原處分意旨所稱等違規行為。但事後移送機關
    即交通部公路總局嘉義區監理所台南監理站，竟仍認異議人有支線道車未暫停讓
    幹道車先行，以及汽車駕駛人，駕駛汽車違反道路交通安全規則，因而肇事致人
    受重傷等違規行為，而裁處異議人罰鍰新臺幣六百元，吊扣駕駛執照四個月，並
    記違規點數一點，故異議人不服該裁處，乃提起本件異議。
三、按汽車駕駛人，爭道行駛，而支線道車不讓幹道車先行者，處新臺幣六百元以上
    一千八百元以下罰鍰，並記違規點數一點；又汽車駕駛人，駕駛汽車違反道路交
    通安全規則，因而肇事致人受傷者，吊扣其駕駛執照三個月至六個月，道路交通
    管理處罰條例第四十五條第九款前段、第六十三條第一項第一款及第六十一條第
    三項分別定有明文。另按車輛行至無號誌或號誌故障而無交通警察指揮之交岔路
    口，支線道車應暫停讓幹道車先行，道路交通安全規則第一百零二條第一項第二
    款前段亦規定甚明。
四、經查：
    （一）受處分人即異議人甲○○並不否認有於右述時間，駕駛車牌號碼ＪＡ—八
          一０號營業大貨車，沿台南市○○街○○道，由西往東方向，行經無號誌
          設施且無交通警察指揮之該街與裕信路之交岔路口時，與由被害人黃秀限
          所駕駛，沿裕信路由北往南方向，同時行經該路口之車牌號碼ＷＨＤ—三
          ０九號輕型機車發生碰撞而肇事，並造成被害人黃秀限受有左手外傷導致
          左小指近位指節處截肢、左手無名指近位指節間關節外傷性脫臼併皮膚爆
          裂、左手被皮膚撕裂脫傷致皮膚壞死之傷害等事實，且有道路交通事故調
          查報告表台南市警察局南市警交字第Ｓ00000000號舉發違反道路
          交通管理事件通知單各一紙及現場蒐證照片十八張在卷足參；又被害人黃
          秀限因本件車禍，而受有如前所述等傷害，則有國立成功大學醫學院附設
          醫院九十一年七月二日第０一九九二０號、九十一年七月十七日第０二一
          六０五號診斷證明書各一紙存卷可佐。
    （二）其次，詳觀前述道路交通事故調查報告表中之警繪事故現場圖，以及現場
          蒐證照片等內容，可知裕信路之單向快、慢車道路面寬度，約為七公尺（
          三‧八公尺加三‧二公尺）左右，且道路中間設有中央分向島，而屬交通
          要道；另裕英街之單向快、慢車道路面寬度，僅約為四‧九公尺（三‧六
          公尺加一‧三公尺）左右，且無中央分向島之設置，故本件之裕英街來車
          ，就肇事地點之交岔路口而言，確係支線道車無疑。另如前述，車輛行至
          無號誌或號誌故障而無交通警察指揮交岔路口，支線道車應暫停讓幹道車
          先行，道路交通安全規則第一百零二條第一項第二款規定甚明，本件受處
          分人即異議人甲○○，駕車由屬支線道之裕英街方向，行近本件肇事地點
          之交岔路口時，其所駕駛之營業大貨車，既屬支線道車，則異議人本應依
          前述道路交通安全規則之規定，先暫停於交岔路口前，讓幹道車先行，並
          察看左右無來車，而認為安全後，始可駕車通過交岔路口，然異議人竟疏
          未注意及此，即貿然進入該路口，以致與由被害人黃秀限所駕駛，沿屬幹
          線道之裕信路，同時行經處之機車發生碰撞，並造成被害人受傷之結果，
          故異議人於上開時、地，駕車而有支線道車不讓幹道車先行，以及違反道
          路交通安全規則，因而肇事致人受傷等違規行為，應均可認定。
    （三）況本件經送台灣省台南區行車事故鑑定委員會鑑定結果，亦認受處分人即
          異議人甲○○駕駛大貨車，行經無號誌岔路口，支線道車未讓幹線道車先
          行，為本件車禍之肇事主因等情，有台灣省台南區行車事故鑑定委員會九
          十一年八月二日南鑑字第九一０九０四號函及所附之鑑定意見書一份在卷
          可憑，此結果更加證明異議人駕車肇事致被害人黃秀限受傷等情，異議人
          確有如上所述等違規駕駛行為無疑。再者，本件異議人因此次車禍所涉過
          失傷害罪嫌之刑事案件，經臺灣臺南地方法院檢察署檢察官偵查後，以九
          十一年度調偵字第三五八號起訴書起訴在案等情（後經被害人黃秀限具狀
          撤回告訴），亦經本院調閱九十二年度交易字第十九號交通事件卷宗全卷
          查明屬實，且有上述起訴書一份存卷可佐。另經詳閱該檢察官起訴書犯罪
          事實內容，亦有異議人行經無號誌之交岔路口，疏未注意讓幹線道車優先
          通行之疏失違規情形。基此，足見異議人前述所辯：其無原處分意旨所稱
          之違規行為云云，實非實在，而難採信。至被害人黃秀限行經無號誌之交
          岔路口，未減速慢行，未注意車前狀況等駕駛行為，係本件車禍肇事之次
          要原因，雖有前開鑑定意見書載明可證，然異議人之上述違規行為，既與
          被害人之右述違規行為，併合而為本件車禍之肇事原因，則異議人之前述
          違規行為，仍不因被害人另有如前所述之違規駕駛行為，而受到任何影響
          。從而，本件異議人於右述時、地，駕車行駛確有支線道車不讓幹道車先
          行，以及違反道路交通安全規則，因而肇事致人受傷等違規行為，應無疑
          義。
    （四）至前述道路交通安全規則第一百零二條第一項第二款：汽車行駛至無號誌
          而無交通警察指揮之交岔路口，支線道車應暫停讓幹線道車先行之規定，
          係指在幹線道車駕駛人依規定且無嚴重異常駕駛行為之情況下，支線道車
          之駕駛人依客觀情狀之合理判斷結果，在其通過該交岔路口之過程中，如
          有與幹線道來車發生衝突或碰撞之可能性時，則該支線道車之駕駛人，即
          負有暫停讓幹線道車先行之義務；反之，假若幹道車係嚴重超速行駛前來
          ，則支線道車之駕駛人，不僅難以研判該幹線道來車，是否會於其通過路
          口之過程中，與其所駕駛之車輛發生衝突或碰撞，而且更無法正確估計幹
          線道車行至交岔路口之時間，故支線道車之駕駛人，如根據當時各項客觀
          情況，判斷一般非嚴重異常行駛之幹線道來車，在其通過該路口之過程中
          ，應不會發生任何衝突或碰撞，並進而通過該路口，則支線道車在通過路
          口之過程中，如仍遭嚴重異常駕駛狀態之幹線道來車所撞及，則該支線道
          車駕駛人之上述駕駛行為，始能認為並無「未暫停讓幹線道車先行」之疏
          失。而本件車禍發生當時，被害人黃秀限雖有未減速慢行及疏未注意車前
          狀況之疏失行為（前述台灣省台南區行車事故鑑定委員會鑑定結果參照）
          ，然經查則尚無積極事證，足以證明被害人之行為已達嚴重超速之異常駕
          駛狀態，故受處分人即異議人甲○○駕車行經該路口時，對於被害人所騎
          之機車而言，仍應負有暫停讓屬幹線道車被害人所騎機車先行之義務。然
          而，異議人竟僅憑自己主觀之想法，而認其應可安全通過路口，乃未暫停
          讓被害人所騎之機車先行通過路口，即貿然進入路口，此際被害人待發現
          異議人所駕駛之大貨車時，難免無從避煞，是本件被害人所騎之機車，雖
          然撞及異議人所駕駛大貨車之車尾部分而肇事，但異議人之駕駛行為仍難
          脫免「支線道車未暫停讓幹線道車先行」之違規責任。此外，異議人於八
          十一年三月十二日，即考取職業大貨車之駕駛執照，且於八十八年間即在
          富強交通企業有限公司擔任大貨車司機之職務等情，亦有中華民國交通部
          製發汽車駕駛執照影本及九十一年九月九日警訊筆錄各一份存卷可考，故
          異議人本係經驗豐富之大貨車職業駕駛人，其對於其所駕駛車輛之車身長
          度較一般車輛為長，而需保持較大之安全空間等情，應知之甚詳，而異議
          人駕駛該大貨車通過交岔路口時，應對於左右來車，預留較大之安全接近
          距離，以利其大貨車順利通過路口，而不至與左右來車發生行車上之衝突
          ，亦屬當然。但本件車禍發生當時，異議人竟未考慮及此，即貿然通過路
          口，以致其所駕駛車輛未完全通過路口時，即遭避煞不及之被害人所騎機
          車撞擊而肇事，是異議人之駕駛行為，仍難認無「支線道車未讓幹線道車
          先行」之違規情事。基此，異議人不僅難以據此而為其脫免違規責任之藉
          口，且其前開所辯：本件車禍之發生，係被害人橫向衝撞所致，當時其已
          無從讓幹道車先行，其應無支線道車未暫停讓幹線道車先行之違規行為云
          云，經核亦非可採。
    （五）末查，本件車禍之被害人黃秀限因此次車禍，雖受有左手外傷導致左小指
          近位指節處截肢、左手無名指近位指節間關節外傷性脫臼併皮膚爆裂、左
          手背皮膚撕裂脫傷致皮膚壞死等傷害，然被害人受傷之嚴重程度，經函詢
          國立成功大學醫學院附設醫院結果，則認被害人所受前述傷害，經手術治
          療及傷口照顧換藥處置，現傷口已癒合，目前遺留問題為：左手小指截肢
          、左手無名指近位指節間關節活動受限及左手背皮膚疤痕攣縮。依據殘障
          鑑定定義，「輕度肢體殘障」之條件為三指喪失（並須包括食指、拇指之
          一者），或食指、拇指同時損失，若以此而論，其機能損害程度或在「輕
          度」之範疇以外等情，有國立成功大學醫學院附設醫院九十一年十二月二
          十六日（九一）成附醫外字第一二七八０號函檢附之該院病患診療資料摘
          錄表一紙在卷可資佐參。顯見被害人所受傷害情形，並未達於毀敗一肢之
          機能，而與刑法第十條第四項第四款所規定之重傷程度未相符合。此外，
          該受傷情形，與違反道路交通管理事件統一裁基準表第六十條第三項中之
          其餘重傷認定標準（二、昏迷不醒，並延續二十四小時以上者；三、需經
          三十日以上之住院醫療者）之規定，經核亦有出入，故原處分機關即移送
          機關交通部公路總局嘉義區監理所台南監理站，就受處分人即異議人何榮
          文駕駛汽車違反道路交通安全規則，因而肇事致人受傷部分之違規行為部
          分，認定異議人係肇事致被害人受重傷，而裁處吊扣其駕駛執照四個月等
          情，經核尚非適當。
五、綜上所述，本件原處分意旨認受處分人即異議人甲○○於上開時、地，駕車而有
    「違反道路交通安全規則肇事致人受重傷」之違規行為，並依道路交通管理處罰
    條例第六十一條第三項及違反道路交通管理事件統一裁基準表等規定，裁處異議
    人吊扣駕駛執照四個月，經核容有違法之嫌，此部分異議人雖未爭執，然本件裁
    決就該部分之處罰，既有前述違法情形，故應由本院裁定將原處分關於「違反道
    路交通安全規則肇事致人受重傷」部分撤銷。然而，因異議人之上述駕駛行為，
    仍該當於同條項之違規構成要件，是本院並應斟酌異議人違規情節之輕重，以及
    參照違反道路交通管理事件統一裁基準表之內容，另為異議人如主文第二項所示
    之諭知，以資適法。此外，如前所述，異議人於上開時、地，確有支線道車未讓
    幹線道車之違規行為，故移送機關即交通部公路總局嘉義區監理所台南監理站，
    就此部分之違規事實，依照同條例第四十五條第九款前段及第六十三條第一項第
    一款之規定，裁處異議人罰鍰新臺幣六百元，並記違規點數一點，於法即無不當
    ，是本件其餘部分之異議，經核尚無理由，故應予以駁回。
六、據上論斷，應依道路交通案件處理辦法第十九條、第二十條前段，裁定如主文。
中    華    民    國      九十二      年       四      月      十一     日
                              臺灣臺南地方法院交通法庭
                                  法  官    陳  志  成
右正本證明與原本無異
如不服本裁定應於送達後五日內向本院提出抗告狀
                                  書記官    彭  建  山
中    華    民    國      九十二      年       四      月      十一     日


司法院資訊處製作；財團法人民間司法改革基金會備份。
